【裁判字號】    94,訴,6087
【裁判日期】    950125
【裁判案由】    返還借款
【裁判全文】
臺灣臺北地方法院民事判決              94年度訴字第6087號
原      告  歐友科技有限公司
法定代理人  丙○○
訴訟代理人  徐松龍律師
複代理人    甲○○
被      告  維策科技股份有限公司
法定代理人  乙○○
訴訟代理人  徐方齡律師
複代理人    溫光雄律師
上列當事人間返還借款事件，本院於民國九十五年一月九日言詞
辯論終結，判決如下：
    主  文
被告應給付原告新台幣陸拾壹萬捌仟元，及其中新台幣陸拾萬元
自民國九十二年四月十七日起至清償日止，按年息百分之五計算
之利息。
原告其餘之訴駁回。
訴訟費用由被告負擔三分之二，餘由原告負擔。
本判決第一項於原告以新台幣貳拾萬元供擔保後，得假執行。
原告其餘假執行之聲請駁回。
    事實及理由
一、原告主張被告於民國92年1月16日向原告借款新台幣（下同
    ）600,000元。又分別於92年2月10日、92年3月10日、93年5
    月10日再向原告借款100,000元、150,000元及50,000元共
    300,000元，借款金額、期間、利息詳附表，詎被告均未依
    約清償，爰依消費借貸法律關係請求清償借款等語。並聲明
    ：被告應給付原告925,500元，及如附表示之本金依附表所
    載利息起算日至清償日止按年息5%計算之利息，並願供擔保
    請准宣告假執行。
二、被告辯稱：被告否認有向原告借款之事實，原告固於92年1
    月16日、92年2月10日、92年3月10日由玉山銀行匯款於被告
    帳戶，但無法證明上述三筆匯款即係原告交付被告之借款。
    且若該三紙支票係為擔保被告對原告之借款之償還而簽發，
    為何屆期卻不予提示。且退步言，縱認被告有借款事實，惟
    原告持有被告簽發之上開支票3紙，亦已罹於時效而消滅，
    又原告依據93年5月10日被告法定代理人乙○○個人簽發之
    借據向被告請求返還借款，亦無理由等語。故聲明：原告之
    訴駁回。
三、按金錢借貸契約，固屬要物契約，應由貸與人就交付金錢之
    事實負舉證之責，但若貸與人提出之借用證內，經載明借款
    額，當日親收足訖無訛者，要應解為貸與人就要物性之具備
    ，已盡舉證責任（最高法院69年度台上字第3546號判例可資
    參照）。經查，依原告提出被告不爭執真正之借款收據，其
    上載明：「茲向歐友科技有限公司（以下稱甲方）借到新台
    幣陸拾萬元整，本借款確已由甲方於民國九十二年一月十六
    日匯入維策科技股份有限公司（以下稱乙方）帳戶無誤；乙
    方亦於收款日，以票載日民國九十二年四月十六日、金額新
    台幣陸拾壹萬捌仟元整之支票一紙（票號：IT0000000），
    本利一併返還甲方，並由甲方收迄無誤。」等語，是原告提
    出之借款收據，其上業已載明借款金額及該款項確已匯入被
    告帳戶，並有原告提出之匯條回條影本乙紙在卷可稽，揆諸
    前揭說明，原告主張被告向其借貸600,000元，洵屬有據。
    且觀諸前揭借據內容，亦足認兩造就該借款約定清償日為92
    年4月16日，利息為18,000元，是原告依消費借貸契約，請
    求被告清償本息618,000元，及其中本金600,000元自92年4
    月17日起至清償日止，按年息5%計算之遲延利息，為有理由
    。
四、按當事人主張有利於己之事實者，就其事實有舉證之責任，
    民事訴訟法第277條定有明文。又民事訴訟如係由原告主張
    權利者，應先由原告負舉證之責，若原告先不能舉證，以證
    實自己主張之事實為真實，則被告就其抗辯事實即令不能舉
    證，或其所舉證據尚有疵累，亦應駁回原告之請求 (最高法
    院17年上字第917號判例意旨參照)；再而請求履行債務之訴
    ，除被告自認原告所主張債權發生原因之事實外，應先由原
    告就其主張此項事實，負舉證之責任，必須證明其為真實後
    ，被告於其抗辯事實，始應負證明之責任，此為舉證責任分
    擔之原則 (最高法院43年台上字第377號判例意旨參照)。又
    消費借貸關係之成立，除借貸標的交付之外，尚須有借貸雙
    方當事人意思表示合致，始得認定雙方之間有消費借貸關係
    之存在，原告主張其與被告之間有消費借貸關係存在之事實
    ，已為被告所否認，原告既然本於消費借貸關係向被告請求
    返還消費借貸款，自應就兩造間確有消費借貸關係之事實舉
    證證明。經查，原告主張被告於92年2月10日、92年3月10日
    分別向原告借款100,000元及150,000元，固據原告提出匯款
    回條影本及支票影本各2紙為證，惟該匯款回條影本及支票
    影本僅能證明兩造間有金錢往來，並無法證明其基礎之原因
    事實即係借貸關係，原告雖又提出借據乙紙證明被告於93年
    5月10日向原告借款50,000元，惟觀諸該借據內容，係「乙
    ○○先生向丙○○先生借款新台幣伍萬元整，在此特立此證
    明。借款人乙○○」等語，而個人與公司係屬不同之權利主
    體，故尚難以該借據，即認兩造間有消費借貸契約存在，原
    告既無法就其主張之事實為充分之舉證，則其請求被告應返
    還消費借貸款300,000元及利息，即無理由。
五、綜上，原告依據消費借貸契約，請求被告給付618,000元，
    及其中600,000元自92年4月17日起至清償日止，按年息5%
    計算之遲延利息，為有理由，應予准許。逾此部分之請求，
    則無理由，應予駁回。
六、原告陳明願供擔保，聲請宣告假執行，就其勝訴部分，核無
    不合，爰酌定相當擔保金額准許之。至其敗訴部分，假執行
    之聲請已失所附麗，應併予駁回。
七、結論：原告之訴為一部有理由，一部無理由，依民事訴訟法
    第79條、第390條第2項判決如主文。
中    華    民    國    95    年    1    月    25    日
                  民事第六庭    法  官  郭美杏
以上正本係照原本作成
如對本判決上訴，須於判決送達後20日內向本院提出上訴狀
中    華    民    國    95    年    1     月    25    日
                                書記官  潘惠梅


司法院資訊處製作；財團法人民間司法改革基金會備份。
